【裁判字號】    95,訴緝,18
【裁判日期】    951012
【裁判案由】    毒品危害防制條例
【裁判全文】
臺灣宜蘭地方法院刑事判決
公  訴  人  臺灣宜蘭地方法院檢察署檢察官
被      告  乙○○
上列被告因違反毒品危害防制條例案件，經檢察官提起公訴（94
年度發查毒偵字第24號）及移送併辦（95年度毒偵字第149號）
，被告於本院準備程序中為有罪之陳述，經告以簡式審判程序之
旨，並聽取當事人意見後，經合議庭評議裁定由受命法官獨任行
簡式審判程序，判決如下：
    主  文
乙○○施用第一級毒品，累犯，處有期徒刑壹年貳月，扣案第一
級毒品海洛因壹包（淨重零點壹公克，空包裝重零點參參公克）
沒收銷燬之；注射針筒壹支沒收之。
    事  實
一、乙○○前於87年間因施用毒品案件，經觀察、勒戒後認無繼
    續施用毒品之傾向，由臺灣宜蘭地方法院檢察署檢察官以88
    年度戒毒偵字第18號為不起訴處分確定；復因施用第一級毒
    品，分別為本院90年訴字第440號及91年訴字第288號判決判
    處有期徒刑8月及1年，2案接續執行，甫於民國93年12月31
    日縮刑期滿執行完畢，仍不知悔改，基於反覆施用第一級毒
    品海洛因之單一行為決意，自94年7月中旬某日起至同年8月
    8日晚間10時許，接連在其宜蘭縣羅東鎮○○○街租屋處，
    施用海洛因10多次，復承前施用海洛因之單一行為決意，於
    同年10月22日晚間10時許，在其上開租屋處同時施用海洛因
    及安非他命1次，嗣警分別於94年8月9日晚間8時40分許、同
    年10月23日凌晨1時20分許查獲，並分別扣得海洛因1包（淨
    重0.1公克，空包裝重0.33公克）及尚未使用之注射針筒1支
    ，始悉上情。
二、案經宜蘭縣警察局羅東分局報請臺灣宜蘭地方法院檢察署檢
    察官偵查起訴及移送併案審理。
    理  由
一、認定犯罪事實所憑之證據及理由：
    上開犯罪事實，業據被告乙○○坦承不諱，復有法務部調查
    局94年10月20日調科壹字第300001348號鑑定通知書（本院
    訴字463號卷第20頁）、慈濟大學濫用藥物檢驗中心檢驗總
    表2紙、宜蘭縣警察局羅東分局毒品案犯嫌尿液採取送驗姓
    名、編號對照表1紙及列管毒品人口尿液檢體採集送驗紀錄
    表1紙（警羅偵字第0940006092號卷第4-6頁、毒偵921號卷
    第19-21頁）在卷可稽，復有海洛因1包（淨重0.1公克，空
    包裝重0.33公克）及注射針筒1支扣案可憑，足認被告任意
    性自白與事實相符，事證明確。又被告前於87年間因施用毒
    品案件，經觀察、勒戒後認無繼續施用毒品之傾向，由臺灣
    宜蘭地方法院檢察署檢察官以88年度戒毒偵字第18號為不起
    訴處分確定；復因施用第一級毒品，分別為本院90年訴字第
    440號及91年訴字第288號判決判處有期徒刑8月及1年，有臺
    灣高等法院被告前案紀錄表（本院訴緝字18號卷第13-16頁
    ）附卷可稽，被告犯行洵堪認定。
二、論罪科刑之理由：
（一）被告行為後，於94年1月7日修正通過之新刑法已於95年7
      月1日施行，修正後刑法第2條第1項規定：「行為後法律
      有變更者，適用行為時之法律，但行為後之法律有利於行
      為人者，適用最有利於行為人之法律。」此規定係法律變
      更所生新舊法律比較適用之準據法，其本身不生新舊法比
      較之問題，均依裁判時即修正後之刑法第2條第1項定其應
      適用之刑法法律，合先敘明。
（二）被告於90年、91年間因施用第一級毒品案件，經依法追訴
      處罰，縱其於本案施用毒品之犯罪時間距離先前觀察、勒
      戒執行完畢釋放已逾5年，仍不合於毒品危害防制條例第
      20條第3項所稱「五年後再犯」之規定，且因被告於5年內
      屢次再犯，顯見其再犯率甚高，應逕依毒品危害防制條例
      第10條之規定處罰，始符立法本意，是核被告所為，係犯
      毒品危害防制條例第10條第1項及第2項之施用第一、二級
      毒品罪。其因施用而持有第一、二級毒品，持有之低度行
      為應為施用之高度行為所吸收，不另論罪。
（三）被告雖於不同時間施用海洛因數次，然觀諸毒品危害防制
      條例第2條第1項所稱之「成癮性、濫用性」及第20條揭示
      之觀察、勒戒先行主義可知，該條例第10條所稱之「施用
      」，本質上含有反覆成習之意涵，且本件被告前經觀察、
      勒戒及刑之宣告數次，有上開前案紀錄可佐，仍無法自拔
      ，再度施用海洛因及甲基安非他命多次，顯已吸食成癮，
      而對毒品有相當之依賴性，若將其施用行為分別割裂評價
      為數罪，將導致重複評價、刑度超過罪責之危險，是以其
      反覆成習之施用，在行為概念上，應評價為包括一罪之集
      合犯，始符合立法意旨及刑法學理，起訴書認被告各次施
      用毒品之犯行，係成立連續犯，容有誤會，應予指明。
（四）被告於94年10月22日晚間10時許，在其租屋處同時施用海
      洛因及安非他命1次，係一行為同時觸犯施用第一、二級
      毒品罪，為想像競合犯，應從一重之施用第一級毒品罪處
      斷。
（五）公訴人雖未就被告於94年10月22日施用毒品之犯行（即移
      送併辦部分）於起訴書犯罪事實欄中載明，惟該部分犯行
      與已敘及部分，有集合犯之實質上一罪關係，為起訴效力
      所及，本院自得併予審理。
（六）按刑法修正後，第47條由原先：「受有期徒刑之執行完畢
      ，或受無期徒刑或有期徒刑一部之執行而赦免後，五年以
      內再犯有期徒刑以上之罪者，為累犯，加重本刑至二分之
      一。」修正為47條第1項：「受徒刑之執行完畢，或一部
      之執行而赦免後，五年以內故意再犯有期徒刑以上之罪者
      ，為累犯，加重本刑至二分之一。」查被告前因施用毒品
      案件，經本院分別判處有期徒刑8月及1年確定，2案接續
      執行，甫於93年12月31日執行完畢，有臺灣高等法院被告
      前案紀錄表在卷可稽（本院訴緝字18號卷第13-16頁），
      經比較上開新、舊法，被告無論依新法或舊法，均為累犯
      ，應加重其刑，是修正後之刑法關於累犯之規定並無較有
      利於行為人之情形，依刑法第2條第1項前段規定，應依修
      正前刑法第47條之規定加重其刑。
（七）爰審酌被告前即曾因施用毒品經觀察、勒戒及刑之宣告，
      已如上述，其再犯本件犯行，顯無戒除毒癮之決心，自制
      能力顯有不足，惟念被告施用毒品之犯行，係屬對其自身
      健康之戕害行為，對社會所造成之損害尚非直接，犯後坦
      認犯行，態度尚稱良好，及有國中畢業學歷之智識程度等
      情狀，量處如主文所示之刑。
（八）扣案之海洛因1包（淨重0.1公克，空包裝重0.33公克），
      應依毒品危害防制條例第18條第1項規定沒收銷燬之。另
      扣案尚未使用之注射針筒1支係為供施用毒品預備之物，
      且為被告所有，業據其供承在卷（本院訴緝字18號卷第50
      頁），爰依修正前刑法第38條第1項第2款規定宣告沒收之
      。
據上論斷，應依刑事訴訟法第273條之1第1項、第299條第1項前
段，毒品危害防制條例第10條第1項、第2項、第18條第1項前段
，刑法第11條前段、第2條第1項前段，修正前刑法第47條、第55
條前段、第38條第1項第2款，判決如主文。
本案經檢察官甲○○到庭執行職務。
中    華    民    國    95    年    10    月    12     日
                  刑事第二庭法  官  楊坤樵
以上正本證明與原本無異。
如不服本判決應於收受本判決後10日內向本院提出上訴書狀，其
未敘述上訴理由者，並得於提起上訴後10日內向本院補提理由書
狀(均須按他造當事人之人數附繕本)「切勿逕送上級法院」。
                            書記官  謝佩欣
中    華    民    國    95    年    10    月    13    日
附錄本案論罪科刑法條全文：
毒品危害防制條例第10條第1項：「施用第一級毒品者，處六月以
上五年以下有期徒刑。」
毒品危害防制條例第10條第2項：「施用第二級毒品者，處三年以
下有期徒刑。」


司法院資訊處製作；財團法人民間司法改革基金會備份。
